【裁判字號】    94,訴,232
【裁判日期】    950227
【裁判案由】    侵權行為損害賠償
【裁判全文】
臺灣苗栗地方法院民事判決               94年度訴字第232號
原      告  甲○○
                      弄33之.
訴訟代理人  盛枝芬律師
被      告  乙○○
上列當事人間因被告過失傷害案件，原告提起附帶民事訴訟，請
求損害賠償，經本院刑事庭裁定移送（93年度附民字第11號），
本院於民國95年2 月14日言詞辯論終結，判決如下：
    主  文
被告應給付原告新臺幣捌萬肆仟柒佰貳拾元，及自民國九十三年
四月二日起至清償日止，按週年利率百分之五計算之利息。
原告其餘之訴駁回。
訴訟費用由被告負擔百分之十七；餘由原告負擔。
本判決原告勝訴部分得假執行。但被告如以新臺幣捌萬肆仟柒佰
貳拾元為原告預供擔保，得免為假執行。
原告其餘假執行之聲請駁回。
    事實及理由
一、按擴張或減縮應受判決事項之聲明者，於訴狀送達後，原告
    仍得為之，民事訴訟法第255 條第1 項第3 款定有明文。本
    件原告於起訴狀請求被告應給付原告新臺幣（下同）504,84
    0 元，及自起訴狀繕本送達被告之翌日起至清償日止，按週
    年利率百分之5 計算之利息，嗣於民國95年2 月14日本院開
    庭時就賠償金額部分之請求減縮為504,720 元，此係減縮應
    受判決事項之聲明，核與上揭規定相符，應予准許。
二、被告經合法通知，未於最後言詞辯論期日到場，核無民事訴
    訟法第386 條各款所列情形，爰依原告之聲請，由其一造辯
    論而為判決。
三、原告起訴主張：
  (一)被告居住在陳森永位於苗栗縣苑裡鎮住處之斜對面，因陳森
    永之妻陳黃阿秋懷疑被告介入其與陳森永之感情，致其等感
    情受影響，且遭受陳森永之毆打，陳黃阿秋乃告訴其子陳漢
    榮，而陳漢榮則將其母親陳黃阿秋接到其台北住處同居，在
    過舊曆年前即民國92年1 月25日，陳漢榮與陳黃阿秋、其妻
    即原告回到陳森永上開住處，陳森永見陳黃阿秋回來已有不
    悅，趕其離開，原告下跪求情，然陳黃阿秋仍離開上開住處
    ，借住其女位於苗栗縣苑裡鎮之住處。翌日即92年1 月26日
    20時30分因有1 位林小姐欲送禮盒給陳森永，為陳漢榮所推
    辭，導致陳森永與陳漢榮發生爭執，陳森永即請被告到其住
    處，欲與陳漢榮對質，陳漢榮見被告到來，即質問被告何以
    擾亂別人之家庭，被告隨即出手打陳漢榮一巴掌，並因此起
    爭執，被告並拉住陳漢榮之手，陳漢榮順勢一甩，導致被告
    摔倒在地，受有右踝挫傷之傷害（被告未提出傷害告訴），
    陳森永見狀一手持其所有拉鐵門用之鐵條1 支，走向前，一
    手要扶被告起來，此時被告應注意手持鐵條朝向陳漢榮之身
    體打去，若未打中有可能會打傷到後面之人，而依當時情形
    ，並無不能注意之情形，竟疏於注意，拿走陳森永手中之鐵
    條，以雙手握著鐵條方式，正面猛力往陳漢榮方向打去，因
    陳漢榮閃開未被擊中，而誤擊中站在陳漢榮後面之原告頭部
    ，致原告當場頭部流血，受有頭皮裂傷1 ×0.6 ×0.6 公分
    之傷害。
  (二)按因故意或過失，不法侵害他人之權利者，負損害賠償責任
    ；不法侵害他人之身體、健康者，被害人雖非財產上之損害
    ，亦得請求賠償相當之金額，民法第184 條第1 項前段、第
    195 條第1 項定有明文。本件原告因被告之過失傷害行為受
    有以下之損害：醫療費用：原告自受傷後送醫救治迄起訴
    時已支出醫療費用新臺幣（下同）4,720 元。精神慰撫金
    ：原告頭部受有外傷，極為痛楚，另被告事後毫無悔意，找
    人作偽證，增加原告痛苦，故請求精神慰撫金500,000 元，
    兩者共計504,720 元。並聲明：(1)被告應給付原告504,720
    元，及自起訴狀繕本送達被告之翌日起至清償日止，按週年
    利率百分之5 計算之利息。(2)願供擔保，請准宣告假執行。
四、被告未於最後言詞辯論期日到場，其先前到庭時則以：被告
    並未持鐵條打原告，也不須賠償原告等語資為抗辯。並聲明
    ：(1)駁回原告之訴。(2)如受不利之判決，願供擔保請准宣告
    免為假執行。
五、原告主張：於92年1 月26日20時30分許，因有1 位林小姐欲
    送禮盒給陳森永，為陳漢榮所推辭，導致陳森永與陳漢榮發
    生爭執，陳森永即請被告到其住處，欲與陳漢榮對質，陳漢
    榮見被告到來，即質問被告何以擾亂別人之家庭，被告隨即
    出手打陳漢榮一巴掌，並因此起爭執，被告並拉住陳漢榮之
    手，陳漢榮順勢一甩，導致被告摔倒在地，陳森永見狀一手
    持其所有拉鐵門用之鐵條1 支，走向前，一手要扶被告起來
    ，此時被告竟拿走陳森永手中之鐵條，以雙手握著鐵條方式
    ，正面猛力往陳漢榮方向打去，因陳漢榮閃開未被擊中，而
    誤擊中站在陳漢榮後面之原告頭部，致原告當場頭部流血，
    受有頭皮裂傷1 ×0.6 ×0.6 公分之傷害等情，有苑裡李綜
    合醫院出具之診斷證明書1 紙附於刑事卷可稽（見臺灣苗栗
    地方法院檢察署92年度偵字第2041號卷第16頁），並經證人
    陳漢榮、陳黃阿秋於迭於偵查、審理時結證明確（見臺灣苗
    栗地方法院檢察署92年度調偵字第79號卷第30、33頁、本院
    93年度易字第162 號卷第45至50、52至58頁、臺灣高等法院
    臺中分院94年度上易字第1036號卷第63至65頁），且互核相
    符，證人陳森永雖證稱原告之傷係其把原告撥開，原告頭撞
    到啤酒箱所致等語，然本院刑事庭將卷證送往法務部法醫研
    究所鑑定結果，認原告之傷似為單純於頭頂部之線狀，長形
    1 公分之裂傷，且寬厚達0.6 x 0.6 公分，較支持為遭長形
    鐵條敲擊所致。若為撞擊塑膠製之啤酒箱，最有可能之受傷
    位置為方角之4 個直角處，在傷口之鈍裂傷應無法呈現直線
    型之裂傷，且碰撞啤酒箱致傷，需要極大伏衝之衝擊力，應
    同時會有臉頰、胸頸部之鈍挫傷，且鈍裂傷之部位極不可能
    在頭頂部等語，有該所93年9 月8 日法醫理字第0930001968
    號函可考（見本院93年度易字第162 號卷第122 、123 頁）
    ，足認證人陳森永前開證詞與事實不符，不能採信，被告所
    辯未持鐵條打原告等語，亦不可採，又被告因此犯過失傷害
    罪，經臺灣高等法院臺中分院判處有期徒刑3 月確定，此據
    本院依職權調閱該院94年度上易字第1036號刑事卷宗查明屬
    實，是本院斟酌前開卷證，認原告上開主張為真實。
六、按因故意或過失不法侵害他人之權利者，負損害賠償責任，
    民法第184 條第1 項前段定有明文。原告確因被告行為而受
    傷，所受上揭傷情，與被告之過失行為間有相當因果關係，
    是以原告基於侵權行為之法律關係，請求被告負損害賠償責
    任，自屬有據。茲就原告之請求，分項審酌如下：
  (一)醫療費用部分：
    原告主張因頭部受傷後就醫，支出醫療費用4,720 元，業據
    其提出苑裡李綜合醫院、國立台灣大學醫學院附設醫院等醫
    院收據14紙為證（本院93年度交附民字第7 號卷第5 至18頁
    ），經核原告所請求者均屬自行負擔之費用（全民健康保險
    所提供之保險給付已扣除），且為醫療所必要，是原告就此
    部分之請求為有理由。
  (二)精神慰撫金部分：
    按不法侵害他人之身體、健康、名譽、自由、信用、隱私、
    貞操，或不法侵害其他人格法益而情節重大者，被害人雖非
    財產上之損害，亦得請求賠償相當之金額，第195 條第1 項
    規定明確。本件原告因被告前揭過失傷害行為受有頭皮裂傷
    1 ×0.6 ×0.6 公分之傷害，受此打擊，精神上必感到相當
    之痛苦，其請求非財產上之損害，洵屬有據。本院審酌原告
    為商專畢業，目前在私人公司擔任財務會計，名下有2 筆土
    地、1 棟房屋，並投資2 家公司，被告為國小畢業，並未工
    作，名下有2 筆土地、2 棟房屋等一切情狀（此經原告供述
    在卷【見本院94年度訴字第232 號卷第60頁】，另有被告警
    詢筆錄受詢問人資料表【見臺灣苗栗地方法院檢察署92年度
    偵字第2041號卷第5 頁】、兩造稅務電子閘門財產所得調件
    明細表【見本院94年訴字第232 號卷第38至46頁】在卷可考
    ），認原告所受非財產上即精神慰撫金之損害為80,000元為
    適當，原告請求500,000 元，核屬過高，超過部分，不應准
    許。
七、綜上，原告所得請求被告賠償之金額為84,720元（即4,720
    ＋80,000＝84,720）。從而，原告基於侵權行為之法律關係
    ，請求被告應給付原告84,720元，為有理由，應予准許，逾
    此部分之請求，則屬無據，應予駁回。
八、本件判決所命被告給付之金額未逾500,000 元，本院就原告
    勝訴部分，應依民事訴訟法第389 條第1 項第5 款之規定，
    依職權宣告假執行，此部分原告雖陳明願供擔保聲請宣告假
    執行，然其聲請僅係促使法院為職權之發動，爰不另為假執
    行准駁之諭知，又被告陳明願供擔保免為假執行，核無不合
    ，爰酌定相當之擔保金額，予以准許。至原告敗訴部分，其
    假執行之聲請失所附麗，應予駁回。
九、據上論結，本件原告之訴為一部有理由，一部無理由，依民
    事訴訟法第385 條第1 項前段、第79條、第389 條第1 項第
    5 款、第392 條第2 項，判決如主文。
中    華    民    國    95    年    2     月    27    日
                  民事庭法  官  張 文 毓
以上正本係照原本作成。
如不服本判決，應於送達後20日內向本院提出上訴狀（須附繕本
）。
                        書記官  黎 東 成
中    華    民    國    95    年    2     月    27    日


司法院資訊處製作；財團法人民間司法改革基金會備份。
